【裁判字號】    88,上訴,2158
【裁判日期】    890215
【裁判案由】    妨害兵役
【裁判全文】
臺灣高等法院臺中分院刑事判決                  八十八年度上訴字第二一五八號
    上訴人  臺灣台中地方法院檢察署檢察官
    被  告  乙○○
右上訴人因被告妨害兵役案件，不服台灣台中地方法院中華民國八十八年八月十九日
第一審判決（民國八十八年度訴字第一二六八號，起訴案號：台灣台中地方法院檢察
署民國八十八年度偵字第一二二五九號），提起上訴，本院判決如左：
    主  文
原判決撤銷。
乙○○役齡男子意圖避免徵兵處理，居住處所遷移，無故不申報，致未能辦理身家調
查，累犯，處有期徒刑捌月，褫奪公權壹年。
    事  實
一、乙○○曾有竊盜、贓物等前科紀錄多次，其中於民國（下同）八十三年間因竊盜
    案件，經臺灣板橋地方法院判處有期徒刑一年二月，並應於刑之執行前令入勞動
    處所強制工作三年，於八十七年九月十七日縮短刑期執行完畢，緣乙○○於七十
    五年五月二十六日返國居住已屆滿一年，依歸國僑民服役辦法之規定，係屬歸國
    僑民役齡男子，本應辦理其身家調查等徵兵處理程序，詎乙○○竟意圖避免徵兵
    處理，於八十八年二月間遷出設籍之台中市○○○街○段三○一號住所，無故不
    依規定申報，致使台中市政府北區區公所未能辦理其身家調查之徵兵處理程序。
二、案經台中市政府函送臺灣臺中地方法院檢察署檢察官偵查起訴。
    理  由
一、訊據被告乙○○固坦承其於八十八年二月間之後，已未居住於台中市○○○街○
    段三○一號之住所等情，惟堅決否認其有妨害兵役之犯行，辯稱伊並未於上開住
    處收到通知，並不知戶政機關要辦理身家調查云云；然查右開事實，已據台中市
    政府函敘明確，並檢附被告兵役處理資料一冊在卷可稽（見偵查卷八頁至第三十
    一頁）；次查台中市北區僑民僑生徵集服役通知書固記載被告昔日設籍之台中市
    ○○路二四一巷一六弄一○號之住所，而非被告當時設籍之台中市○○○街○段
    三０一號，然台中市北區區公所於向被告昔日設籍之台中市○○路二四一巷一六
    弄一○號送達通知未果後，即曾函請台中市西屯區區公所代為向被告當時設籍之
    台中市○○○街○段三０一號居住處所為送達，亦因有籍無人而無法送達等情，
    亦經證人即台中市西屯區區公所之里幹事丙○○於本院審理時結證無訛（見本院
    卷第二十七頁），顯然該徵集服役通知書確曾向被告當時設籍之居住處所為送達
    而未獲被告，以致無法送達乙節，應可認定，本院稽諸被告於原審法院審理時供
    承其於在監執行時，曾於在監服刑時收受身家調查通知而知悉要辦理徵兵之事實
    （見原審卷第二十三、二十四頁），足見被告上開辯解，應係推卸刑責之詞，尚
    難憑信；此外，尚有內政部警政署入出境管理局函敘明被告自七十二年五月二十
    六日入境，迄無再出入境紀錄等情存卷可憑（見本院卷第三十二頁），事證明確
    ，被告犯行堪以認定，應予依法論科。
二、按被告係役齡男子，意圖避免徵兵處理，居住處所遷移，無故不申報，致未能辦
    理身家調查之事實，已如前述，核被告所為，係犯妨害兵役治罪條例第三條第五
    款之罪，但公訴意旨認被告所為，係犯同法條第二款之罪，其起訴法條尚有未洽
    ，應酌予變更。查被告曾有竊盜、贓物等前科紀錄多次，其中於八十三年間因竊
    盜案件，經臺灣板橋地方法院判處有期徒刑一年二月，並應於刑之執行前令入勞
    動處所強制工作三年，於八十七年九月十七日縮短刑期執行完畢，此據被告自承
    在卷，並有台中市政府函檢附之移送說明書及本院被告全國前案紀錄表在卷可考
    ，其於五年內再犯上開有期徒刑以上之罪，為累犯，應依法加重其刑。詎原審法
    院未察，遽為被告無罪之諭知，尚有未合，上訴人即檢察官執此據以指摘原判決
    不當，為有理由，應由本院將原判決予以撤銷改判。爰審酌被告已有前科紀錄多
    次，素行非佳，業如上述，復不知謹慎其身，猶再干犯法禁，於到案後尚未能供
    承犯行及其他一切情狀，量處被告有期徒刑捌月，並依法宣告褫奪公權壹年。
三、據上論斷，應依刑事訴訟法第三百六十九條第一項前段、第三百六十四條、第二
    百九十九條第一項前段、第三百條，妨害兵役治罪條例第三條第五款、第二十六
    條，刑法第十一條前段、第四十七條判決如主文。
本案經檢察官甲○○到庭執行職務。
中      華      民      國    八十九     年      二       月    十五    日
                                  臺灣高等法院台中分院刑事第五庭
                                        審判長法  官  吳  重  政
                                              法  官  朱      樑
                                              法  官  李  寶  堂
右正本證明與原本無異。
如不服本判決應於收受送達後十日內向本院提出上訴書狀，其未述上訴之理由者並
得於提起上訴後十日內向本院補提理由書（均須按他造當事人之人數附繕本）。
                                              書記官  蕭  玉  真
中      華      民      國    八十九     年      二       月    十六    日
附錄：
妨害兵役治罪條例第三條第五款：
役齡男子意圖避免徵兵處理，而有左列行為之一者，處五年以下有期徒刑：
五、居住處所遷移，無故不申報，致未能辦理身家調查、徵兵檢查、抽籤或徵集者。
                                                                        Ｈ


司法院資訊處製作；財團法人民間司法改革基金會備份。
